臺灣高等法院臺南分院刑事判決
111年度金上訴字第891號
上  訴  人  
即  被  告  荊偉捷



上列上訴人即被告因違反組織犯罪防制條例等案件，不服臺灣臺
南地方法院110年度金訴字第168號中華民國111年4月18日第一審
判決（起訴案號：臺灣臺南地方檢察署108年度偵字第17292號、
第18161號、109年度少連偵字第13號），提起上訴，本院判決如
下：
    主  文
原判決所處之刑撤銷。
甲○○所犯三人以上共同詐欺取財罪，處有期徒刑壹年貳月。
    事實及理由
一、按刑事訴訟法第348條規定：「上訴得對於判決之一部為之
    。對於判決之一部上訴者，其有關係之部分，視為亦已上訴
    。但有關係之部分為無罪、免訴或不受理者，不在此限。上
    訴得明示僅就判決之刑、沒收或保安處分一部為之」。是本
    案上訴之效力及其範圍，應依現行刑事訴訟法第348條規定
    判斷，合先敘明。
二、原審於民國111年4月18日以110年度金訴字第168號判決判處
    被告犯三人以上共同詐欺取財罪，處有期徒刑1年6月。被告
    不服而以原審量刑過重為由提起上訴，檢察官則未上訴，經
    本院當庭向被告確認上訴範圍，稱僅就原判決量刑部分上訴
    ，對於原判決認定之犯罪事實、罪名，均表明未在上訴範圍
    （本院卷第136-137頁），足見被告對於本案請求審理之上
    訴範圍僅限於量刑部分。揆諸前開條文之規定，本案量刑部
    分與原判決犯罪事實、罪名之認定，可以分離審查，因此，
    本院爰僅就原判決量刑部分加以審理，其他關於本案犯罪事
    實、罪名等，則不在本院審理範圍，先予說明。
三、因被告表明僅就原判決關於量刑部分提起上訴，故有關本案
    之犯罪事實、論罪（所犯罪名、罪數關係）部分之認定，均
    如第一審判決所記載（如附件）。　　
四、被告上訴意旨略以：本件已認罪，請量處最低刑度之刑等語
    。
五、本院撤銷改判之理由：　　
　㈠原審以被告加重詐欺取財等犯行，事證明確，因予科刑，固
    非無見。惟按量刑之輕重，應注意刑法第57條各款所定科刑
    時應審酌之一切情狀，以為科刑輕重之標準。被告於原審時
    雖未坦承犯行，然其事後已於本院時坦承不諱，表示認罪，
    頗具悔意，足認原審量刑時之裁量事項已有所變動。原審「
    未及審酌」上情，致量刑失之過重，容有未洽。被告上訴意
    旨原否認犯罪，雖無理由，惟其事後已坦承認罪，而以原審
    未及審酌上情致量刑過重為由，指摘原判決不當，則非無理
    由，自應由本院將原判決關於被告所處之刑部分，予以撤銷
    改判，期臻適法。
　㈡爰審酌現今詐欺集團之詐騙事件層出不窮，手法日益翻新，
    政府及相關單位無不窮盡心力追查、防堵，大眾傳播媒體更
    屢屢報導民眾因被騙受損，甚至畢生積蓄因此化為烏有之相
    關新聞，被告正值青年，非無工作能力賺取所需，然不知守
    法慎行正道取財，僅因貪圖私利，即甘為詐欺集團組織吸收
    ，而與詐欺集團成員共同為本件犯行，實無足取。兼衡被告
    之素行（參見臺灣高等法院被告前案紀錄表），犯後終能於
    本院坦認犯行之態度（含對洗錢罪之自白，應作為量刑有利
    因子），被告於本案中之角色、分工、涉案情節及對告訴人
    造成之損害情形。暨被告自陳○○肄業之智識程度，入監前從
    事○○工作，未婚無子女等一切情狀，量處被告有期徒刑1年2
    月，以示懲儆。
據上論斷，應依刑事訴訟法第369條第1項前段、第364條、第299
條第1項前段（僅引用程序法），判決如主文。
本案經檢察官柯博齡提起公訴，檢察官劉榮堂到庭執行職務。
中　　華　　民　　國　　111 　年　　9 　　月　　29　　日
                  刑事第一庭    審判長法　官  陳連發
                                      法　官  何秀燕
                                      法　官  洪榮家
以上正本證明與原本無異。
如不服本判決應於收受送達後20日內向本院提出上訴書狀，其未
敘述上訴理由者，並得於提起上訴後20日內向本院補提理由書（
均須按他造當事人之人數附繕本）「切勿逕送上級法院」。
　　　　　　　　　　　　　　　　　　　書記官  謝麗首
中　　華　　民　　國　　111 　年　　9 　　月　　29　　日
附錄本案論罪科刑法條：
中華民國刑法第339條之4
犯第339條詐欺罪而有下列情形之一者，處1年以上7年以下有期
徒刑，得併科1百萬元以下罰金：
一、冒用政府機關或公務員名義犯之。
二、三人以上共同犯之。
三、以廣播電視、電子通訊、網際網路或其他媒體等傳播工具，
    對公眾散布而犯之。
洗錢防制法第14條第1項
有第2條各款所列洗錢行為者，處7年以下有期徒刑，併科新臺幣
5百萬元以下罰金。
組織犯罪防制條例第3條第1項
發起、主持、操縱或指揮犯罪組織者，處3年以上10年以下有期
徒刑，得併科新臺幣1億元以下罰金；參與者，處6月以上5年以
下有期徒刑，得併科新臺幣1千萬元以下罰金。但參與情節輕微
者，得減輕或免除其刑。